【裁判字號】    89,附民,68
【裁判日期】    890302
【裁判案由】    傷害
【裁判全文】
台灣高等法院刑事附帶民事訴訟判決                  八十九年度附民字第六八號
    原      告  乙○○
    被      告  甲○○
右列被告因傷害案件（本院八十九年度上易字第三四０號），原告提起附帶民事訴訟
，請求損害賠償，本院判決如左：
    主      文
被告應給付原告新台幣壹拾萬元，及自民國八十九年二月十八日起至清償日止，按年
息百分之五計算之利息。
原告其餘之訴駁回。
訴訟費用各自負擔。
    事      實
甲、原告方面：
一、聲明：
（一）原告聲明求為判決，被告應賠償原告新台幣（下同）拾萬元，及自起訴狀繕
      本送達之翌日起至清償日止，按年息百分之五計算之利息。
（二）訴訟費用由被告負擔。
二、陳述：
（一）緣原告之母陳王足八十一歲高齡，體弱多病，住彰化縣北斗鎮西德里新厝巷四
      號一樓，十幾年來均由原告乙○○照顧。為治療陳王足骨骼疏鬆症，原告帶其
      母陳王足暫住其弟陳昭勳位於三重市○○街六十二巷一之三號四樓之家中，其
      弟陳昭勳之妻即被告甲○○為恐原告及其母陳王足長住，遂百般凌虐原告及其
      母陳王足，欲將原告及其母陳王足逐出。於八十七年十一月二十五日晚上十時
      許，被告用木棍毆打原告，造成原告受有右側手臂瘀青一乘一公分、二乘一公
      分、二乘二公分、二乘二公分、左側手臂瘀青二乘二公分、左側手臂後方瘀青
      七乘七公分、八乘十四公分、腰部瘀青四乘五公分、五乘五公分之傷害，被告
      夫妻並將原告驅逐出其家門。原告至長泰派出所報案後，由警員以警車將原告
      載至被告家中，原告取回其留置於被告家中之身分證、健保卡及存摺等重要證
      件後，始搭火車回北斗，不久後其母陳王足也被載回北斗。
（二）被告以暴力手段毆打原告，除造成原告身體傷害外，並造成精神屈辱痛苦，爰
      訴請判決被告給付原告如訴之聲明所載之精神慰藉金。
三、證據：
    援用刑事訴訟之證據。
乙、被告方面：
一、聲明：
    駁回原告之訴。
二、陳述：
    被告雖自認因奉養其婆婆之事，與其夫之姊乙○○發生爭執，並打傷乙○○情事
    ，但否認係以木棍打傷乙○○，辯稱係以掛門簾之小竹枝毆打，並非以木棍毆打
    ，且僅造成被害人乙○○手臂上二處傷痕，並未造成七、八處傷痕。
    理      由
一、原告主張被告有傷害之行為，業據提出驗傷診斷書及照片為據（見刑事偵查卷第
    五至七頁），被告雖自認因奉養其婆婆之事，與其夫之姊乙○○發生爭執，並打
    傷乙○○情事，但否認係以木棍打傷乙○○，辯稱係以掛門簾之小竹枝毆打，並
    非以木棍毆打，且僅造成乙○○手臂上二處傷痕，並未造成七、八處傷痕云云。
    惟查被告於刑事原審調查時已坦承「乙○○先罵我不孝，我才拿木棍打她」，並
    對於刑事偵查卷內所附驗傷診斷書及照片表示沒有意見（見刑事原審卷第十一頁
    以下），是原告主張被告以木棍打傷原告，且造成如驗傷診斷書及照片所示之九
    處傷痕，堪信為真。被告辯稱其係以掛門簾之小竹枝毆打，並非以木棍毆打，且
    僅造成被害人乙○○手臂上二處傷痕，並未造成七、八處傷痕等語，與其於刑事
    原審調查時所自認之事實未盡相符，無非事後避就之詞，尚非可採。因此，原告
    主張被告對其有侵害身體行為造成精神上損害之事實，應堪信為真實。
二、依刑法第一百九十五條第一項規定，不法侵害他人之身體、健康、名譽、自由、
    信用、隱私、貞操，或不法侵害其他人格法益而情節重大者，被害人雖非財產上
    之損害，亦得請求賠償相當之金額。其名譽被侵害者，並得請求回復名譽之適當
    處分。又按因犯罪而受損害之人，於刑事訴訟程序得附帶提起民事訴訟，對於被
    告及依民法負賠償責任之人，請求回復其損害，刑事訴訟法第四百八十七條定有
    明文。本件被告傷害原告之身體，乃不法侵害他人之身體，原告自得請求被告賠
    償非財產上之損害。是本件原告據以請求被告賠償彌補其非財產上損害之精神慰
    藉金，自非無據。本院爰斟酌兩造為親戚關係，被告自認為國中畢業，現為家庭
    主婦，其夫陳昭勳月入約新台幣四萬餘元，房屋尚在繳納貸款中；及原告自認空
    中商專畢業後雖從事代書業，惟因剛考上代書而收入不穩定，又要奉養其母陳王
    足；及衡諸原告所受痛苦與羞辱，認被告以賠償十萬元為適當，原告之請求以此
    金額，及其自本件訴狀繕本送達被告翌日即八十九年二月十八日起至清償日止，
    按照法定利率計算之遲延利息，應予准許，逾此部分之請求，為無理由，應予駁
    回。
據上論斷，本件原告之訴，為一部有理由，一部無理由，應依刑事訴訟法第五百零二
條，民事訴訟法第七九條前段，判決如主文。
中    華    民    國    八十九    年        三      月  二       日
                            臺灣高等法院刑事第二十二庭
                                審判長法  官  童  有  德
                                      法  官  林  明  俊
                                      法  官  林  文  舟
右正本證明與原本無異。
不得上訴。
                                      書記官  莊  昭  樹
中    華    民    國    八十九    年        三      月        六        日


司法院資訊處製作；財團法人民間司法改革基金會備份。
